【裁判字號】    97,易,292
【裁判日期】    970530
【裁判案由】    違反著作權法
【裁判全文】
臺灣臺中地方法院刑事判決               97年度易字第292號
公  訴  人  臺灣臺中地方法院檢察署檢察官
被      告  乙○○
            丙○○
            癸○○
            丁○○
上列被告等因違反著作權法案件，經檢察官提起公訴（九十六年
度偵字第二八五七三號），本院判決如下：
    主    文
乙○○共同明知係侵害著作財產權之光碟而散布，累犯，處有期
徒刑柒月。扣案如附表一、二所示之盜版光碟，均沒收。
丙○○共同明知係侵害著作財產權之光碟而散布，處有期徒刑陸
月，如易科罰金，以新臺幣壹仟元折算壹日。扣案如附表一、二
所示之盜版光碟，均沒收。
癸○○共同明知係侵害著作財產權之光碟而散布，處有期徒刑陸
月，如易科罰金，以新臺幣壹仟元折算壹日。扣案如附表一、二
所示之盜版光碟，均沒收。
丁○○無罪。
    犯罪事實
一、乙○○前於民國九十四年間因妨害風化案件，經本院九十五
    年度中簡字第三一四號刑事判決判處有期徒刑三月，於九十
    五年三月六日確定，嗣於九十五年三月三十日易科罰金執行
    完畢，其仍不知悔改。乙○○（甲○○之弟，綽號毛騏）、
    丙○○（綽號阿郎）、癸○○（乙○○之妻，別號藍圓寊）
    均明知「美女與野獸」等如附表一、二所示之影音光碟為均
    係日本商之視聽著作，係侵害他人著作財產權之日本視聽著
    作，依我國著作權法第四條第二款及世界貿易組織（ＷＴＯ
    ）「與貿易有關之智慧財產權協定」ＴＲＩＰＳ（Trade
    Related Aspect of Intell ectual Property Righ ts,
    including Trade in Counterf eit Goods）之約定，均屬
    受我國著作權法保護之著作物，非經享有著作權人之同意或
    授權，不得擅自重製、散布或意圖散布而持有。詎乙○○、
    癸○○、丙○○三人與甲○○（起訴書誤載為毛名義）、戊○○、壬○○、庚○○、己○○五人（均分別由本院另案審
    理中）竟共同基於侵害著作財產權之散布意圖之犯意聯絡，
    因甲○○經營「Ｆ－１８光碟量販店」（下稱「Ｆ－１８」
    ），其會向曹振宗（由本院另案審理）購買由曹振宗未經享
    有著作權財產之人之同意或授權，侵害著作權之人之著作財
    產權而擅自重製之日本商視聽著作（俗稱「壓片」），或將
    向曹振宗購買之「壓片」作為母版，再以其所有燒錄機燒錄
    之盜版光碟（俗稱「燒片」）。而乙○○、丙○○、癸○○
    、戊○○、壬○○、庚○○、己○○分別受僱於甲○○，其
    中乙○○自九十六年三月初開始負責運送盜版光碟至「Ｆ－
    １８」之各分店以供補貨。丙○○則自九十六年四月五日起
    在「Ｆ－１８」民族店負責倉管工作，將甲○○進貨、燒錄
    之盜版光碟予以分類，並將各分店所缺之盜版光碟準備妥當
    ，有時丙○○亦會幫忙運送盜版光碟至各分店以供補貨。癸○○則自九十六年七月初之某日起在「Ｆ－１８」復興店擔
    任收銀工作，以每部新臺幣（下同）二百四十元之價格販賣
    所謂「壓片」，或以每部一百五十元之價格販賣所謂「燒片
    」，予不特定之消費者。嗣於九十六年十月四日晚間八時許
    ，在「Ｆ－１８」民族店、復興店內，陳列而販賣仿冒前揭
    盜版日劇光碟，為警方查獲，並扣得如附表一、二所示之盜
    版日劇光碟。
二、案經內政部警政署保安警察第二總隊第一大隊第二中隊報請
    臺灣臺中地方法院檢察署檢察官偵查起訴。
    理    由
壹、有罪部分：
一、證據能力之說明：
（一）按刑事訴訟法第一百五十九條之五規定：「（第一項）被
      告以外之人於審判外之陳述，雖不符前四條之規定，而經
      當事人於審判程序同意作為證據，法院審酌該言詞陳述或
      書面陳述作成時之情況，認為適當者，亦得為證據。（第
      二項）當事人、代理人或辯護人於法院調查證據時，知有
      第一百五十九條第一項不得為證據之情形，而未於言詞辯
      論終結前聲明異議者，視為有前項之同意。」，其立法意
      旨在於傳聞證據未經當事人之反對詰問予以核實，原則上
      先予排除，惟若當事人已放棄詰問或未聲明異議，基於證
      據資料愈豐富，愈有助於真實發現之理念，且強化言詞辯
      論原則，法院自可承認該傳聞證據例外擁有證據能力。經
      查，本案下列使用之非供述證據，及證人庚○○於偵查中
      未經具結之陳述，性質上屬傳聞證據，惟經被告乙○○、
      丙○○及癸○○於本院九十七年二月十九日準備程序時（
      見該日準備程序筆錄第四頁），及本院九十七年五月六日
      審理程序時（見該日審理程序筆錄第三至第六頁），同意
      作為證據，又本院審酌上開言詞陳述或書面陳述作成時之
      情況，查無其他不法之情狀，足認為得為本案之證據，依
      刑事訴訟法第一百五十九條之五之規定，有證據能力，合
      先敘明。
（二）按證人恐因陳述致自己或與其有刑事訴訟法第一百八十條
      第一項關係之人受刑事追訴或處罰者，得拒絕證言，同法
      第一百八十一條定有明文。證人此項拒絕證言權（選擇權
      ），與被告之緘默權，同屬其不自證己罪之特權。九十二
      年二月六日修正公布前之刑事訴訟法第一百八十六條第三
      款規定：「證人有第一百八十一條情形而不拒絕證言者，
      不得令其具結。」，修正後第一百八十六條第二項，增訂
      法院或檢察官於「證人有第一百八十一條之情形者，應告
      以得拒絕證言」之義務。凡此，均在免除證人因陳述而自
      入於罪，或因陳述不實而受偽證之處罰，或不陳述而受罰
      鍰處罰，而陷於抉擇之三難困境。此項拒絕證言告知之規
      定，雖為保護證人而設，非當事人所能主張，惟如法院或
      檢察官未踐行此項告知義務，而告以刑事訴訟法第一百八
      十七條第一項「具結之義務及偽證之處罰」，並依同法第
      一百八十六條、第一百八十九條規定「命朗讀結文後為具
      結」，無異強令證人必須據實陳述，剝奪其拒絕證言權，
      所踐行之訴訟程序自有瑕疵。其因此所取得之證人供述證
      據，是否具有證據能力，應分別情形以觀：(1)、其於被告
      本人之案件，應認屬因違背法定程序所取得之證據，適用
      刑事訴訟法第一百五十八條之四所定均衡原則為審酌、判
      斷其有無證據能力，而非謂純屬證據證明力之問題；(2)、
      至若該證人因此成為「被告」追訴之對象，則其先前居於
      證人身分所為不利於己之陳述，基於不自證己罪原則及法
      定正當程序理論，應認對該證人（被告）不得作為證據，
      此經最高法院著成九十六年度臺上字第四三六五號判決意
      旨可資參照。本案證人證人己○○、壬○○於偵查中到庭
      作證，雖經檢察官命其具結證言，有證人結文二紙附卷可
      憑，但因其二人涉有違反著作權法罪嫌，檢察官原應依刑
      事訴訟法第一百八十六條第二項之規定，告知證人己○○
      、壬○○得拒絕證言，但檢察官漏未告知，此有偵查期日
      之訊問筆錄二紙存卷可稽，是依上開最高法院判決意旨，
      證人己○○、壬○○之上開證言，係屬因違背法定程序所
      取得之證據，應適用刑事訴訟法第一百五十八條之四所定
      均衡原則為審酌、判斷其有無證據能力。而刑事訴訟法第
      一百五十八條之四規定「除法律另有規定外，實施刑事訴
      訟程序之公務員因違背法定程序取得之證據，其有無證據
      能力之認定，應審酌人權保障及公共利益之均衡維護。」
      ，至於如何「審酌人權保障及公共利益之均衡維護」，在
      該條之立法理由中，須斟酌下列七點：違背法定程序之情
      節、違背法定程序時之主觀意圖、侵害犯罪嫌疑人或被告
      權益之種類及輕重、犯罪所生之危險或實害、禁止使用證
      據對於預防將來違法取得證據之效果、偵審人員如依法定
      程序有無發現該證據之必然性、證據取得之違法對被告訴
      訟上防禦不利益之程度等（另最高法院九十三年臺上字第
      六六四號判例意旨亦可參照）。本院審酌上開情節應係偵
      查檢察官對法律規定認知不足而疏未告知所致，此從卷內
      全部有受刑事追訴或處罰之虞的證人，均未告知其有拒絕
      證言權可得而知，是其並非惡意違反，且證人己○○、壬○○有經具結，就證人證言之整體法定程序觀之，違背法
      定程序之情節非屬嚴重，且被告等人於本院審理時坦認此
      部分之客觀事實，對被告等人而言並無權益受侵害，亦無
      防禦上之不利益，而本案公訴檢察官原主張證人己○○、
      壬○○於偵查中之證言有證據能力，但因偵查中漏未告知
      拒絕證言權，以致必須再傳喚證人己○○、壬○○到庭作
      證，是偵查檢察官當能記取此項經驗，日後對有拒絕證言
      權之證人告知得拒絕證言，是亦無禁止使用證據始有預防
      將來違法取得證據之效果，故本院綜合上情，並認證人己○○、壬○○於偵查中之證言經具結，且經被告三人表示
      無意見，故並無其他顯有不可信之情形存在，故認證人己○○、壬○○於偵查中之證言，雖未經檢察官告知得拒絕
      證言，仍有證據能力。
二、訊據被告乙○○、丙○○、癸○○均矢口否認涉有上揭犯罪
    事實之犯行，被告乙○○辯稱：其在「Ｆ１８」負責冰品推
    廣、加盟，冰品名稱叫做聖堤亞，其等在家樂福中清店設櫃
    ，其平常都在那裡，其他時間要作各分店冰品的補給云云；
    被告丙○○則辯稱：其是負責冰品管理，還有大陸劇、韓劇
    光碟片管理，貨進來整理完後，就是將貨送到「Ｆ１８」其
    他分店，包括復興店、逢甲店等，其在「Ｆ１８」民族店工
    作，大陸劇、韓劇是集中先送到民族店，再由其從民族店分
    送到其他分店云云；被告癸○○辯稱：其只負責進退貨，其
    在「Ｆ１８」復興店，負責遊戲軟體、漫畫、動畫卡通等書
    籍或是光碟的進退貨，工作沒有固定，僅在老闆通知時，前
    去工作云云。經查：
（一）被告乙○○部分：
   1、證人即共犯戊○○於九十七年三月十八日在本院審理時具
      結證述：其當時在臺中市南區區公所擔任替代役，因家中
      經濟狀況不好，自九十六年三、四月起就開始在「Ｆ１８
      」復興店工作，一直做到九十六年十月四日遭警方搜索為
      止，其在區公所下班時間為晚間五點半，通常在晚間六點
      多到復興店，工作到晚間十點多關門，九十六年十月四日
      警方搜索復興店當天，其有在場顧店，警方在當天扣案帶
      回之光碟，應該是店內販賣的光碟，但其對光碟目錄不甚
      清楚，其在偵查中作證稱燒片及壓片，是總店毛騏送來的
      ，所謂總店是指民族店，而毛騏即是乙○○，乙○○應有
      送燒片或壓片到復興店，因為其進店內去補貨拿冰淇淋時
      ，會看到被告乙○○送來箱子裡面之東西，內有日劇等燒
      錄片，甲○○應該也有送，不過很少等語，證人戊○○於
      本院審理更證稱：開庭前於法庭外，共犯甲○○曾對其表
      示，關於乙○○送片之事情，要以送冰淇淋為主，沒有送
      燒片、壓片等語。由證人戊○○之前揭證詞可知，被告乙○○確實有運送燒錄或壓製之盜版日劇至「Ｆ１８」復興
      店之事實，被告乙○○之兄甲○○，甚至為了替被告乙○○卸責，利用其之前與證人戊○○之僱佣關係，希冀證人
      戊○○為有利於被告乙○○之證述，惟此舉更顯徵被告乙○○確實涉有上開犯行。
   2、又證人即共犯己○○於偵訊中亦具結證稱：「（問：燒錄
      部分？）公司內部的人在燒，燒好後毛騏（乙○○）會送
      來，另外有一個不知道是誰，一般我只會遇到毛騏。」、
      「（問：民族店是否燒錄到九月？）是，我九十六年三月
      份在福星店當店長一直到八月，毛騏會送片來給我，如一
      公升眼淚。」等語；證人即共犯庚○○於偵訊中亦具結證
      稱：「（問：你是否知道你們賣壓片及燒錄片？）我知道
      。」、「（問：是否認識毛騏？）認識毛騏（即乙○○）
      ，他都會送冰淇淋來，也會送我們的ＤＶＤ燒錄片去福星
      店，他開紅色廂行車，他很瘦，比甲○○還瘦，和甲○○
      差不多高，喜歡穿短褲及布鞋。」等語；證人即共犯壬○○於偵訊中亦具結證稱：「（問：店內有壓片及燒錄？）
      是，都是甲○○負責叫貨，我只負責進、出貨及收銀。」
      、「（問：壓片何來？）老闆負責，單子是手開單，上面
      沒有寫是那一家寄來的，單子都拿給老闆去結帳。」、「
      （問：燒錄片何來？）不清楚，我只負責進貨，老闆會叫
      別人送來，不知道叫誰送來，（後改稱）毛騏送來。」等
      語。由證人己○○、庚○○、壬○○等三人於偵查中之證
      詞，可知被告乙○○確實有運送燒錄之日劇至「Ｆ１８」
      各分店之情節。證人己○○、庚○○、壬○○等於九十七
      年四月十五日在本院審理時雖翻異前詞，而證稱：乙○○
      僅有運送冰淇淋、Ｒ片部分之燒錄光碟，檢察官僅是問紅
      色貨車是誰開的，檢察官應是誤會其等證言等語，惟該三
      人於偵訊中之證述，核與證人戊○○於本院審理中之證述
      相符，且觀之該三人於偵訊中前後證述之內容，檢察官均
      是針對燒錄片問題加以訊問，應不至使證人己○○、庚○○、壬○○等三人於證述時產生誤會，或者檢察官誤會其
      證述內容之可能，又共犯甲○○為了替其弟乙○○卸責，
      曾有要證人戊○○為不實證述之行為，似難排除證人己○○、庚○○、壬○○本次於審理時之證述乃有受共犯甲○○之影響而為不實證述之可能，是其三人於本院之證述內
      容應不足採信。
（二）被告丙○○部分：
      被告丙○○於警詢時供稱：其自九十六年四月五日開始在
      「Ｆ１８」任職，月薪二萬五千元，任職期間約六個月，
      其上班地點為繼光街與民族路口「Ｆ１８」之二樓（即「
      Ｆ１８」民族店），其知道「Ｆ１８」有販賣大陸劇、日
      劇、Ｒ片光碟，販賣之光碟由老闆甲○○進貨，進貨後其
      將光碟片分類，看各分店缺什麼片，在將他們缺的片撿好
      ，有時由其載過去，或是由他們來載等語，其復於偵訊中
      供稱：其在「Ｆ１８」擔任倉管工作，地點在「Ｆ１８」
      民族店一、二樓，有大陸劇、日劇、Ｒ片等語，此外在「
      Ｆ１８」民族店一、二樓扣得燒錄、壓片之盜版日劇總計
      多達七千零二十一片，此有如附表所示之扣押目錄表一份
      、盜版光碟及照片十一張等可資佐證，是被告丙○○於本
      院審理時辯稱其在民族店僅作大陸劇及韓劇之管理，顯係
      其事後卸責之詞，不足採信。
（三）被告癸○○犯行部分：
   1、被告癸○○在「Ｆ１８」復興店擔任收銀工作，負責販賣
      等情，業經其於警詢時及偵訊中供認綦詳，其於警詢時供
      稱：其自九十六年七月初開始任職於「Ｆ１８」復興店，
      任職期間約三個月，月薪一萬八千元，擔任收銀員工作，
      販賣光碟包括大陸劇、日劇、動畫，甲○○很少來復興店
      ，約一個月來一次等語，及其於偵訊時證稱：其為復興店
      收銀員，客人來買大陸劇、日劇、動畫、卡通韓劇之類，
      日劇有二、三種價格，例如「一公升眼淚有」一百九十元
      、二百二十元，因為是不同廠商出的所以價格不同，沒有
      貨其就打電話和民族店聯絡，其去的時候沒有別人和其同
      時段上班，本來有一個，後來沒有做了，甲○○才叫其去
      ，晚上僅有一個工讀生戊○○等語。足認被告癸○○在「
      Ｆ１８」復興店確實有販賣盜版之日劇等情，非僅進退貨
      而已。
  2、 而證人即共犯戊○○於九十七年三月十八日在本院審理時
      之證述：其在復興店有癸○○見過面，她要下班，其準備
      要開始賣冰淇淋，會和癸○○打招呼，其不清楚癸○○負
      責什麼工作，其去上班時，沒有看到她的次數很少，可能
      是她休假，大部分都看到她等語，其於本院審理更證稱：
      開庭前於法庭外，共犯甲○○曾對其表示，如果問到癸○○部分，要其說癸○○是以進出貨物為主等語。由證人戊○○之前揭證詞可知，被告癸○○確實有在「Ｆ１８」復
      興店長期工作，非其所辯工作時間不固定，僅有在老闆通
      知其才來工作，且共犯甲○○為了替被告即其弟媳癸○○
      卸責，利用其之前與證人戊○○之僱佣關係，希冀證人戊○○為有利於被告癸○○之證述，惟此舉更益徵被告癸○○非僅是單純負責進退貨。
   3、此外，證人即共犯甲○○於本院審理時具結證稱：燒片與
      壓片在販賣時都會貼標籤，壓片比較貴，燒片約三套賣四
      百元，燒片及壓片是由顧店的店員在賣，癸○○負責輸入
      電腦，之前有一位在職的施先生負責顧店，而施先生離職
      後，就由其去顧店，若有客人來，癸○○還是會賣，因為
      按照後面的條碼就可以輸入價格等語，證人甲○○其後雖
      變更證詞為：其剛才所說不見得是指賣燒錄片，其意思是
      說若她一個人在，有客人買東西，她當然要賣，如果客人
      要買燒錄片，其就不清楚了等語，觀之證人甲○○之證詞
      可知，只要身為顧店店員，就有販賣燒錄、壓片之盜版光
      碟之可能，蓋盜版光碟之出售方式並不難，只要輸入盜版
      光碟後面條碼即可，是以衡情，若僅被告癸○○一人在復
      興店時，盜版之光碟自是由其賣出。又證人甲○○固然證
      稱原本負責顧復興店之施先生離開後，就由其去顧店，惟
      其此部分證詞與被告癸○○於前揭警詢時及偵訊中供稱甲○○約一個月來復興店一次，且無人和其同時段上班顯有
      差異，復審酌被告癸○○為證人甲○○之弟媳，且證人甲○○曾有希冀證人戊○○為不實證言之情，應認為證人甲○○證稱在原先顧店之施先生離開復興店後由其自己顧店
      ，應是為迴護被告癸○○，不足採信，被告癸○○應是在
      施先生離開復興店後，即由其擔任復興店之收銀員，負責
      販賣盜版光碟為是。
（四）此外，本案分別於「Ｆ１８」民族店及復興店扣得七千零
      二十一片、三千五百四十九片燒錄、壓製之盜版光碟，並
      有扣押物品清單二紙、扣押物品目錄表二紙、現場查獲照
      片十九張附卷可憑，足認「Ｆ１８」民族店及復興店二間
      店確實有販賣盜版光碟之行為，且扣案之光碟包裝較為粗
      糙，價格亦較一般正版市售光碟便宜許多，是被告乙○○
      、丙○○及癸○○當無不知該批光碟為盜版之可能。綜上
      所述，被告乙○○、丙○○及癸○○所辯，均係事後卸責
      之詞，其三人涉有上開違反著作權法之行為，事證明確，
      其三人犯行洵堪認定。
三、核被告乙○○、丙○○及癸○○所為，均係犯著作權法第九
    十一條之一第三項、第二項之明知係侵害著作財產權之光碟
    而散布罪。被告乙○○、丙○○及癸○○與共犯甲○○、戊○○、壬○○、庚○○、己○○有犯意聯絡及行為分擔，應
    論以共同正犯。又按刑事法若干犯罪行為態樣，本質上具有
    反覆、延續實行之特徵，立法時既予特別歸類，定為犯罪構
    成要件之行為要素，則行為人基於概括之犯意，在密切接近
    之一定時、地持續反覆之複次行為，倘依社會通念，於客觀
    上任為符合一個反覆、延續性之行為觀念者，於刑法評價上
    ，即應僅成立一罪。學理上所稱「集合犯」之職業性、營業
    性或收集性等具有重複特質之犯罪均屬之，例如經營、從事
    業務、收集、販賣、製造、散布等行為概念者是（最高法院
    九十六年度臺上字第一七二號、九十五年度臺上字第四六八
    六號、九十五年度臺上字第一０號七九判決參照）。本案被
    告乙○○、丙○○及癸○○分別九十六年三月初、九十六年
    四月五日、九十六年七月初起，分別於上開地點反覆持續為
    運送、倉管及運送、販賣光碟之行為，直至九十六年十月四
    月遭警方查獲止，因其三人係經營、從事業務之行為，具營
    業性、職業性，顯見應係基於單一包括犯意為之，依社會通
    念，於客觀上堪認為符合一個反覆、延續性之行為觀念，於
    刑法評價上，即應僅成立一罪，而屬前揭判決意旨所謂「集
    合犯」之適例，在評價上應依集合犯概念，僅論以一罪。又
    被告乙○○前於九十四年間因妨害風化案件，經本院九十五
    年度中簡字第三一四號刑事判決判處有期徒刑三月，於九十
    五年三月六日確定，嗣於九十五年三月三十日易科罰金執行
    完畢之事實，有臺灣高等法院被告前案紀錄表一份在卷可按
    ，被告乙○○於有期徒刑執行完畢後五年內，故意再犯有期
    徒刑以上之罪，應論以累犯。爰審酌被告被告乙○○、丙○○及癸○○等三人於本案事證明確下，猶否認犯行，態度顯
    然不佳，且扣案之盜版日劇光碟為數不少，侵害著作財產權
    情形嚴重，惟念及其三人僅為店內之受僱人員，惡性較為輕
    徵，迫於生活所需而為本案犯行等一切情狀，分別量處如主
    文所示之刑，並就被告丙○○、癸○○部分諭知易科罰金之
    折算標準。又扣案如附表一、二所示之光碟，依著作權法第
    九十八條但書規定，其得沒收之物，不以屬於犯人者為限，
    均沒收之。
貳、無罪部分：
一、公訴意旨略以：被告丁○○明知「美女與野獸」等如附表一
    、二所示之影音光碟為均係日本商之視聽著作，非經享有著
    作權人之同意或授權，不得擅自重製、散布或意圖散布而持
    有。詎被告丁○○竟基於侵害著作財產權之散布意圖之犯意
    聯絡，受僱於另案被告甲○○，於「Ｆ－１８」復興店擔任
    店員，販賣由另案被告甲○○向另案被告曹振宗購買未經享
    有著作權財產之人之同意或授權，侵害著作權人之著作財產
    權，擅自重製之日本商視聽著作，或以每部一百五十元之價
    格，販賣以向另案被告曹振宗購買之壓片作為母版，再以其
    所有燒錄機燒錄之燒錄片，販售予不特定之消費者。嗣於九
    十六年十月四日晚間八時許，在上開店內，陳列而販賣仿冒
    前揭盜版日劇光碟，為警查獲，並扣得「美女與野獸」等如
    附表所示之盜版日劇光碟。因認被告丁○○係犯著作權法第
    九十一條之一第三項、第二項之明知係侵害著作財產權之光
    碟而散布之罪嫌云云。
二、按犯罪事實應依證據認定之，無證據不得認定犯罪事實，刑
    事訴訟法第一百五十四條第二項定有明文。次按所謂認定犯
    罪事實之證據，係指足以認定被告確有犯罪行為之積極證據
    而言，該項證據自須適合於被告犯罪事實之認定，始得採為
    斷罪之資料；又事實之認定，應憑證據，如未能發現相當確
    實證據，或證據不足以證明，自不能以推測或擬制之方法，
    以為裁判之基礎，最高法院二十九年上字第三一０五號、四
    十年臺上字第八六號判例著有明文。再按事實審法院對於證
    據之取捨，依法雖有自由判斷之權，然積極證據不足證明犯
    罪事實時，被告之抗辯或反證縱屬虛偽，仍不能以此資為積
    極證據應予採信之理由，最高法院亦著有三十年上字第四八
    二號判例可資參照。又按認定犯罪事實所憑之證據，無論係
    直接證據或間接證據，其為訴訟上之證明，須於通常一般之
    人均不致有所懷疑，而得確信其為真實之程度者，始得據為
    有罪之認定，倘其證明尚未達到此一程度，而有合理之懷疑
    存在，復無其他調查途徑可尋，法院即應為無罪之判決，最
    高法院七十六年臺上字第四九八六號著有判例。
三、公訴人認被告丁○○涉有上開違反著作權法罪嫌，係以被告
    丁○○及共同被告被告乙○○、丙○○及癸○○之供述，證
    人即共犯甲○○、己○○、庚○○、壬○○之證述，扣案之
    盜版光碟等為其主要依據。訊據被告丁○○堅決否認有上開
    公訴人所指犯行，辯稱：其是負責冰品販賣，在逢甲夜市販
    賣冰品，與「Ｆ－１８」沒有關連，當初老闆毛名義僱請其
    ，是叫其去逢甲夜市○○○路與福興路口精華眼鏡的騎樓賣
    冰品，其與光碟片沒有關係，沒有經手過光碟片等語。經查
    ，證人己○○於本院審理時證稱：其認識阿儒（即被告丁○○），他是在逢甲大學門口交叉路口賣冰淇淋，之所以會知
    道阿儒在逢甲賣冰淇淋是因為他會從其工作之福星店搬冰箱
    至逢甲賣冰等語；又證人甲○○於本院審理時具結證稱：被
    告丁○○是於民族店整理東西，包括冰淇淋、光碟、還有送
    貨，被告丁○○是臨時缺人時才找他等語，證人甲○○固證
    稱被告丁○○有整理光碟之情，惟「Ｆ－１８」店除盜版之
    日劇外，尚有其他合法之光碟，是難僅憑證人甲○○之證言
    就認定被告丁○○所整理之光碟即為盜版光碟；另共同被告
    被告乙○○、丙○○及癸○○之供述與共犯庚○○、壬○○
    之證述之內容，均與被告丁○○毫無關連；此外，因另案被
    告甲○○經營之「Ｆ─１８」店除銷售光碟外，另有經營冰
    淇淋等冰品販售業務，亦難僅以本案有扣得之盜版光碟，即
    據為認定被告丁○○涉有散布盜版光碟之行為。綜上所述，
    公訴人所提證據，均無法證明被告丁○○涉有公訴人所指犯
    行，依舉證分配之法則，對於被告丁○○之成罪事項，應由
    檢察官負舉證義務，檢察官無法舉證使本院產生無合理懷疑
    之確信心證，縱被告丁○○所辯不足採信，亦不得因此反面
    推論被告之罪行成立，致違刑事舉證分配之法則，本案檢察
    官既不能舉證證明被告丁○○有上開犯行，而使本院無庸置
    疑之確信心證，則本案依罪疑唯有利於被告丁○○原則，即
    應對被告丁○○為有利之認定，本院查無任何積極證據足資
    證明被告丁○○涉有違反著作權法之犯行，是以既不能證明
    被告丁○○犯罪，揆諸上揭刑事訴訟法規定及判例意旨，依
    法應予諭知無罪。
據上論斷，應依刑事訴訟法第二百九十九條第一項前段、第三百
零一條第一項，著作權法第九十一條之一第三項、第二項、第九
十八條但書，刑法第十一條、第二十八條、第四十七條第一項、
第四十一條第一項，刑法施行法第一條之一第一項、第二項前段
，判決如主文。
本案經檢察官辛○○到庭執行職務
中    華    民    國    97    年    5    月    30    日
                  刑事第十五庭  法  官  楊真明
以上正本證明與原本無異。
如不服本判決，應於收受送達後十日內向本院提出上訴書狀（應
敘述具體理由並附繕本）。
上訴書狀如未敘述理由，應於上訴期間屆滿後二十日內補提理由
書於本院。
                                書記官  呂苗澂
中    華    民    國    97    年    5    月    30    日
附表一：扣案之盜版光碟重製物柒仟零貳拾壹片（詳如本院卷第
        五十五至一百零二頁所附之「Ｆ－１８」民族店之查獲
        盜版光碟名冊）。
附表二：扣案之盜版光碟重製物陸仟玖佰貳拾壹片（詳如警卷保
        二〔一〕警創字第０９６０００７０６９號內「Ｆ－１
        ８」復興店之盜版光碟名冊）。
附錄本判決論罪科刑法條
著作權法第九十一條之一第二項及第三項前段：
  明知係侵害著作財產權之重製物而散布或意圖散布而公開陳列
  或持有者，處三年以下有期徒刑，得併科新臺幣七萬元以上七
  十五萬元以下罰金。
  犯前項之罪，其重製物為光碟者，處六月以上三年以下有期徒
  刑，得併科新臺幣二十萬元以上二百萬元以下罰金。


司法院資訊處製作；財團法人民間司法改革基金會備份。
